臺灣高等法院高雄分院刑事判決　　　　　　　　九十一年度上更(一)字第一五號
　　上訴人　台灣屏東地方法院檢察署檢察官
　　被　　　告　乙○○
右上訴人因被告偽造文書案件，不服臺灣屏東地方法院八十八年度訴字第二零六號中
華民國八十八年五月二十五日第一審判決（起訴案號：臺灣屏東地方法院檢察署八十
八年度偵緝字第一五號），提起上訴，本院判決如左：
      主  文
原判決撤銷。
乙○○行使從事業務之人，明知為不實之事項，而登載於其業務上作成之文書，足以
生損害於公眾及他人，累犯，處有期徒刑月，如易科罰金，以佰元折算壹日。
      事  實
一、乙○○係花蓮巿國聯三路八九之二號宏正五金建材行負責人，製作扣繳憑單係其
    附隨業務，為從事業務之人，曾犯偽造文書及侵占罪，經法院分別判處有期徒刑
    一年六月及五月，定應執行刑為有期徒刑一年九月確定，於八十五年八月三日假
    釋出獄，至八十六年一月十九日期滿執行完畢，仍不知謹慎，明知其經營之宏正
    五金建材行於八十五年間，並未僱用甲○○工作領取薪資，竟於八十六年一月下
    旬某日在其業務上作成之八十五年度薪資所得扣繳憑單上，填載給付甲○○薪資
    新台幣（下同）十九萬五千元，並於八十六年一月三十一日，連同宏正五金建材
    行八十五年度各類所得資料，併送財政部北區國稅局花蓮分局備查，足以生損害
    於稅捐機關課徵綜合所得稅之正確性及甲○○。
二、案由甲○○訴請財政部北區國稅局花蓮縣分局移送檢察官偵查起訴。
      理  由
一、被告乙○○（下稱被告）經傳未到，依被告先前之供述，堅決否認有何犯行，辯
    稱甲○○於八十五年間，確有在其經營之宏正五金建材行工作，領取共十九萬五
    千元之薪資，伊所作成八十五年度甲○○領取十九萬五千元之扣繳憑單，係據實
    製作，並無業務登載不實云云。惟查：
（一）被害人甲○○患有精神分裂症，係重度精神病患者，於八十五年間未曾在被告
      經營宏正五金建材行工作等情，已據被害人甲○○之母陳金蓮於前國稅局花蓮
      分局證述明確，有其筆錄及甲○○檢舉書影本、診斷證明書附卷可稽。被害人
      甲○○既係重度之精神病患，何能受被告僱用在宏正五金建材行正常工作，顯
      見被告所供不實。
（二）被告明知被害人甲○○未在其經營宏正五金建材行工作領與薪資，而在其業務
      上所作成之八十五年度薪資所得扣繳憑單上，填載給付甲○○薪資十九萬五千
      元，並於八十六年一月三十一日，持之連同宏正五金建材行八十五年度各類所
      得資料，併送財政部北區國稅局花蓮分局備查一事，復有該扣繳憑單，各類所
      得資料等影本在卷足憑，被告所為業務不實登載，足以生損害於稅捐機關課徵
      綜合所得稅之正確性及甲○○已明。
（三）綜上所述，本件事證明確，被告所辯顯係卸責之詞，不足採信，其犯行已堪認
      定，自應依法論科。
二、核被告所為，係犯刑法第二百二十六條、第二百十五條之行使業務登載不實罪。
    被告不實登載之低度行為為行使之高度行為所吸收，不另論罪。公訴意旨雖未對
    被告行使業務登載不實犯行起訴，惟此部分與起訴業務登載不實有罪部分，有吸
    收關係，已如前述，本院自應一併審理。查被告曾犯偽造文書及侵占罪，分經法
    院判處有期徒刑一年六月及五月，定應執行刑為有期徒刑一年九月確定，於八十
    五年八月三日假釋出獄，至八十六年一月十九日期滿執行完畢，有本院被告全國
    前科紀錄表可按，其於執行完畢五年以內再犯有期徒刑以上之本罪，應依累犯規
    定加重其刑。原審未察，遽為被告無罪之諭知，尚有未洽，檢察官執此指摘原判
    決不當，為有理由，自應由本院將原判決撤銷改判。審酌被告犯罪動機、目的，
    尚未造成逃漏稅捐結果（如後述），情節非重，及犯後態度等一切情狀，量處如
    主文第二項所示之刑，並諭知易科罰金之折算標準。
三、公訴意旨另以：被告於八十六年間，偽造甲○○印文，及於八十五年在宏正五金
    建材行領有工資十九萬五千元之工資報表，持向稅捐機關行使申報，以逃漏營業
    及所得稅捐，因認被告另犯刑法第二百十條之偽造文書，及稅捐稽徵法第四十一
    條之逃漏稅捐罪嫌云云。經查被告先前均否認此部份犯行，且遍查全卷，並無蓋
    有甲○○印文之工資表，又被告經營之宏正五金建材行於八十六年一月三十一日
    ，向稅捐機關申報各類所得資料時，並無併送工資表，亦無委任代理人一事，有
    財政部台灣省北區國稅局花蓮縣分局函足按，是不能證明被告有偽造私文書之犯
    行。次查被告經營之五金建材行每二個月固向稅捐機關申報營業人銷售額，以作
    為每次繳交營業稅之依據，而本件公訴人起訴之虛報甲○○所得並非營業稅之範
    圍，即無逃漏營業稅之餘地；再查被告並未申報花蓮巿宏正五金行八十五年之營
    利事業所得稅，業據其先前供明在卷，且財政部台灣省北區國稅局花蓮縣分局函
    稱：宏正五金材料行已於八十六年三月一日擅自歇業，其八十五年度營利事業所
    得稅結算未辦理申報，由本分局依查得資料按部頒同業利潤標準核課，依財政部
    台灣北區國稅局八十六年六月六日訂定之：營利事業以不實憑證列報成本費用案
    件其所得額核定及違章金額計算處理原則規定應以營利事業自行辦理結算申報為
    要件，是該行八十五年度涉嫌虛報甲○○薪資十九萬五千元，乃未構成虛報營業
    成本（薪資），僅違反所得稅法第八十九條第三項之規定，應依所得稅法第一百
    十一條第二項之規定處罰，有財政部台灣省北區國稅局於八十八年四月十二日以
    北區國稅花縣審第八八一○四三二一號函在卷可參，被告辯稱並未申報等情，應
    屬可信。按稅捐稽徵法第四十一條之以詐術或不正方法逃漏稅捐，須以積極行為
    為之始足當之，若行為人係消極地不為報稅行為，除依法可逕行核課或裁處罰鍰
    外，並不負刑責（最高法院六十九年台上字第三四七三號判決參照），本件被告
    既未填資料申報八十五年度營利事業所得稅（稅捐稽徵機關出具之甲○○八十五
年綜合所得稅查詢資料，係根據數年前之資料所作成），自無偽造工資表之情事
    ，而單純之不申報稅捐亦不構成逃漏稅捐罪，據此，被告偽造私文書及逃漏稅捐
    犯罪不能證明，因公訴人認此部份與前開有罪部分有裁判上一罪之關係，自毋庸
    另為無罪之諭知。
四、被告經合法傳喚無正當理由未到庭，爰不待其陳述逕行判決。
據上論結，應依刑事訴訟法第三百七十一條、第三百六十九條第一項前段、第三百六
十四條、第二百九十九條第一項前段，刑法第二百十六條、第二百十五條、第四十七
條第四十一條第一項，罰金罰鍰提高標準條例第一條前段、第二條，判決如主文。
本案經檢察官郭振昌到庭執行職務。
中    華    民    國      九十一      年      五      月     三十一     日
                              臺灣高等法院高雄分院刑事第七庭
                                  審判長法官  李春昌
                                        法官  黃憲文
                                        法官  莊飛宗
右正本證明與原本無異。
檢察官如不服本判決應於收受本判決後十日內向本院提出上訴書狀，其未述上訴理
由者，並得於提起上訴後十日內向本院補提理由書狀（均須按他造當事人之人數附繕
本)「切勿逕送上級法院」。
                                      書記官  張明賢
中    華    民    國      九十一      年      六      月       四       日
附錄：本判決論罪科刑法條：
刑法第二百十六條：
行使第二百十條至第二百十五條之文書者，依偽造、變造文書或登載不實事項或使登
載不實事項之規定處斷。
刑法第二百十五條
從事業務之人，明知為不實之事項，而登載於其業務上作成之文書，足以生損害於公
眾或他人者，處三年以下有期徒刑、拘役或五百元以下罰金。
                                                                        Ｆ
